【裁判字號】    90,交上訴,276
【裁判日期】    900517
【裁判案由】    公共危險
【裁判全文】
臺灣高等法院臺南分院刑事判決          九十年度交上訴字第二七六號       Ｃ
      上  訴  人  臺灣台南地方法院檢察署檢察官
      被      告  丙  ○  ○
      選任辯護人  陳  宏  義  律師
右上訴人因被告公共危險案件，不服中華民國八十九年十二月卅日臺灣臺南地方法院
八十九年度交訴字第四四六號第一審判決（起訴案號：臺灣臺南地方法院檢察署八十
九年度偵字第一一六一七號），提起上訴，本院判決如左：
      主      文
上訴駁回。
      理      由
一、公訴意旨略以：丙○○於民國（下同）八十九年九月一日八時四十五分許，駕駛
    Ｃ二─七八七八號小貨車，沿台南縣永康市○○路○段一巷東向西行駛，途經台
    南縣永康市○○路與大灣路四十巷一五八弄路口，不慎擦撞沿永康市○○路四十
    巷十五八弄南向北，由甲○○所騎ＶＨＫ─一九二號（應係ＶＫＨ─一九二號）
    輕機車，造成甲○○人車倒地，受有右側遠端鎖骨骨折之傷害（傷害部分，未據
    告訴）。詎丙○○駕車肇事致人受傷後，竟未下車查看，反加速逃逸。嗣經行經
    該處之案外人柯子萍記下丙○○車號，報警循線查獲。因認丙○○涉有刑法第一
    百八十五條之四肇事逃逸罪嫌云云。
二、按犯罪事實應依證據認定之，無證據不得推定其犯罪事實；又不能證明被告犯罪
    者，應諭知無罪之判決，刑事訴訟法第一百五十四條、第三百零一條第一項分別
    定有明文。其次，認定不利於被告之事實，須依積極證據，苟積極證據不足為不
    利於被告事實之認定時，即應為有利於被告之認定，更不必有何有利之證據；另
    事實之認定，應憑證據，如未能發現相當證據，或證據不足以證明，自不能以推
    測或擬制之方法，為裁判基礎（最高法院卅年上字第八一六號及四十年臺上字第
    八六號判例參照）。再者，刑法第一百八十五條之四駕駛動力交通工具肇事逃逸
    罪，須行為人對於駕車肇事，致人死傷之事實具有認識，而有意逃逸，始能成罪
    ，如行為人對於駕車肇事，致人死傷之事實並不知悉。嗣後雖有駕車離去之行為
    ，因其並無肇事逃逸之故意，自難以該罪相繩。
三、本件公訴人認被告涉有刑法第一百八十五條之四駕車肇事逃逸罪嫌，無非係以被
    害人甲○○於警訊指訴，以及證人柯子萍、乙○○於警訊證詞為其所憑憑據，並
    以被害人受傷，有財團法人奇美醫院診斷證明書可證。另被害人所騎機車因本件
    車禍嚴重毀損，亦有卷附相片可佐。顯見本件車禍撞擊力量非輕，車禍所發出聲
    響甚大，連附近居民亦聞聲到場救助，被告當無不知之理等情，資為佐證云云。
四、訊據被告丙○○供承於右開時地與被害人甲○○發生車禍，致被害人甲○○、洪
    立軒受傷之事實。惟堅詞否認有何肇事逃逸犯行，辯稱：案發當時伊並未見到甲
    ○○機車，不知道伊小貨車有擦撞機車，伊係事後經警方通知會同勘驗，始知悉
    有擦撞之事實等語。經查：
  (一)被告丙○○於右揭時地，駕駛Ｃ２─７８７８號小貨車，不慎擦撞被害人甲○○
    所騎並搭載其子女洪佳瑀、洪立軒之輕機車，造成被害人甲○○右側遠端鎖骨骨
    折、洪立軒肝臟裂傷、右上臂骨折等傷害，固經被害人甲○○及目擊車禍全程之
    證人柯子萍於警訊指證甚詳，且有財團法人奇美醫院八十九年九月十四日、九月
    二十三日診斷證明書各一紙附卷可參（詳警卷十四、十六頁）。然被告於案發後
    五小時，即當日下午一時四十五分，經警方通知後駕駛肇事小貨車前往警局製作
    筆錄，依勘驗結果，被告小貨車左後車輪及右前車頭雖均留有擦痕（詳警卷第二
    頁第一行、第三頁倒數五行）。惟由肇事二車行駛方向觀之，被告小貨車係東向
    西行駛，甲○○輕機車則南向北行進（詳警卷第一頁背面八行，第八頁背面，十
    五頁背面現場圖），故擦撞點不可能於被告小貨車右車頭，顯見本件車禍肇事二
    車撞擊點應在被告小貨車左後車輪胎與輪旁條桿間，有該小貨車肇事後所照相片
    四副附卷可稽（詳警卷十九、二十頁）。是被告辯稱，肇事當時伊渾然不知所駕
    小貨車後方與被害人機車發生擦撞，非無可能。衡情，被告如明知其小貨車已發
    生撞擊猶逃逸，其目的無非為脫免民刑責任，則被告於離開肇事現場後，當立即
    著手湮滅肇事證據，然依附卷相片所示被告小貨車車輪留有擦痕，及輪旁條桿上
    亦遺有白漆，如欲擦拭除去，應非難事。惟被告經警通知到場後，仍原封不動駕
    駛其小貨車前往警局製作筆錄，兼以證人柯子萍於原審證稱：當時伊行駛在肇事
    車輛後方，肇事後伊見被告仍以正常速度行駛等情，此舉顯與一般肇事逃逸者，
    為免東窗事發，及被追捕到案，均會加速逃逸情形，大不相符。是堪信被告肇事
    後，應確不知已擦撞被害人機車，始有上揭舉措。
  (二)又被害人甲○○於原審供稱：肇事地點有坡度，故伊見不到被告小貨車前來，被
    告亦可能因看不到伊機車等語（詳原審卷第五頁），核與被告於警訊所供：當時
    伊未見到被害人機車，事後警員告知，伊始知車禍發生地有一小山坡等語相符，
    並有卷附現場照片四張在卷可稽（詳警卷第廿二頁）。由此觀之，堪認被告於肇
    事前，因肇事地點有坡度，被告確不知被害人甲○○機車前來，加以被告車速略
    快（按肇事地點行車速限四十公里，被告行車時速五十公里，詳警卷二、十五頁
    ），且二車擦撞處又係在被告小貨車左後車輪，故被告不知其小貨車已與他車擦
    撞，始繼續行駛離開現場。迨被害人人車倒地發出碰撞聲響，斯時被告已遠離現
    場，故被告未聽聞該碰撞聲響。被告既不知與被害人騎乘機車擦撞，自不知被害
    人因擦撞人車倒地受傷，則被告辯稱其無肇事逃逸之犯意，堪以採信。
  (三)公訴人以被害人甲○○車損嚴重，及肇事後附近居民聞聲出救等情，認被告應無
    不知之理云云。惟查被害人甲○○無照駕駛，以輕機車搭載二名子女，衡情應係
    於遭快速行駛小貨車擦撞以致倒地，因機車共乘三人，重心不穩，倒地時加重車
    頭毀損，故發出較大聲響。惟尚難執此，遽以推認被告明知肇事，卻又逃逸。
五、綜上所述，本件被告於案發當時，既不知所駕小貨車與被害人甲○○機車發生擦
    撞，則其對於當時駕車肇事致人受傷之事實，當無從知悉。被告其後雖逕行駕車
    離去，然因被告並無肇事致人受傷而逃逸之故意。是其所為，即與刑法第一百八
    十五條之四肇事逃逸罪構成要件不符；此外復查無其他積極證據足資證明被告有
    公訴人所指犯行，被告被訴公共危險罪嫌，應屬不能證明。原審因而為被告無罪
    之諭知，本院經核原判決認事用法，均無不合。公訴人上訴意旨，仍執前詞，指
    摘原判決不當，為無理由，應予駁回。
據上論斷，應依刑事訴訟法第三百六十八條，判決如主文。
本案經檢察官羅清溪到庭執行職務。
中    華    民    國      九十      年      五      月      十七        日
                                  臺灣高等法院臺南分院刑事第五庭
                                      審判長法官  茆    臺    雲
                                            法官  蔡    長    林
                                            法官  董    武    全
右正本證明與原本無異。
檢察官如不服本判決，應於判決送達後十日內向本院提出上訴書。
                                      法院書記官  黃    全    忠
中    華    民    國      九十      年      五      月      二十九      日


司法院資訊處製作；財團法人民間司法改革基金會備份。
